【裁判字號】    96,訴,453
【裁判日期】    981230
【裁判案由】    詐欺
【裁判全文】
臺灣臺南地方法院刑事判決               96年度訴字第453號
公  訴  人  臺灣臺南地方法院檢察署檢察官
被      告  丙○○
上列被告因詐欺案件，經檢察官追加起訴（95年度偵字第14315
號），本院判決如下：
    主  文
本件公訴不受理。
    理  由
一、追加起訴意旨如附件（即臺灣臺南地方法院檢察署95年度偵
    字第14315號追加起訴書）所示關於被告丙○○部分之所載
    。至於同案被告丁○○及同案被告甲○○另涉刑法第340條
    常業詐欺罪嫌，由本院另為審結。
二、按被告死亡者，應諭知不受理之判決，刑事訴訟法第303條
    第5款定有明文。查被告丙○○業於民國98年2月6日死亡，
    有臺灣士林地方法院檢察署相驗屍體證明書1紙附卷可稽（
    見本院96年度訴字第453號卷第179頁），依照上開說明，爰
    不經言詞辯論，逕為不受理之判決。
據上論斷，應依刑事訴訟法第303條第5款、第307條判決如主文
。
中    華    民    國    98    年    12    月    30    日
                  刑事第十庭審判長法  官  陳威龍
                                  法  官  高如宜
                                  法  官  盧鳳田
以上正本證明與原本無異。
如不服本判決應於收受本判決後10日內向本院提出上訴書狀，並
應敘述具體理由。其未敘述上訴理由者，應於上訴期間屆滿後20
日內向本院補提理由書狀（均須按他造當事人之人數附繕本）「
切勿逕送上級法院」。
                                  書記官  黃憶筑
中    華    民    國    98    年    12    月    30    日
⊙附件：
臺灣臺南地方法院檢察署檢察官追加起訴書
                                     95年度偵字第14315號
    被    告  丁○○  男  26歲（民國○○年○月○○日生）
                      國民身分證統一編號：Ｚ000000000號
                      住高雄市○○區○○路751巷38弄36號
                      3樓
    被    告  甲○○  男  26歲（民國○○年○○月○○日生）
                      國民身分證統一編號：Ｚ000000000號
                      住高雄縣鳥松鄉○○村○○路69號
    被    告  丙○○  男  35歲（民國○○年○○月○○日生）
                      國民身分證統一編號：Ｚ000000000號
                      住臺北市士林區○○○路○段24巷5號
上列被告因詐欺案件，業經偵查終結，因部分共犯業經本署檢察
官以95年度偵字第8815號提起公訴，並經臺灣臺南地方法院以95
年度訴字第1444號案件審理中，本件與上開案件為相牽連案件，
認應追加起訴，茲將犯罪事實及證據並所犯法條分敘如下：
          犯罪事實
一、張志龍、潘瑞樺、劉子敬、楊吉龍、張萬子、張銘祥、易智
    慧 (以上7人均由貴院以95年度訴字第1444號案件審理中)於
    民國94年10月某日，意圖為自己不法之所有，並基於常業詐
    欺之犯意聯絡，並由張志龍指揮楊吉龍、易智慧、潘瑞樺及
    劉子敬負責持提款卡至提款機或至金融機構臨櫃提領被害人
    匯入人頭帳戶之款項，每次提款後，楊吉龍、潘瑞樺、劉子
    敬並扣留款項之百分之5至百分之8左右作為自己之報酬，復
    依張志龍之指示，將其餘款項匯入不詳帳戶或逕交付予張志
    龍及潘瑞樺。95年2月某日起，張萬子及潘瑞華並依張志龍
    之指示，於自由時報及中國時報等報紙刊登收購帳戶及應徵
    外務員之廣告。張志龍等人以新臺幣 (下同)5,000 至6,000
    元不等之代價，收購銀行或郵局帳戶，由潘瑞樺、張萬子等
    人以電話與販賣帳戶者約定收取帳戶存摺、提款卡等物之時
    間、地點後，由潘瑞樺與張萬子指示外務員前去向販賣者收
    取該帳戶並測試帳戶是否具有語音轉帳或約定轉帳等功能，
    經外務員確定堪用後，張銘祥再依張志龍之指示將款項匯入
    人頭帳戶，由收購帳戶之外務員提領後，轉交予販賣帳戶者
    。外務員則在收取帳戶之存摺、提款卡、身分證影本、印章
    等物後，以「加達快遞」等包裹貨運寄送之方式，送達指定
    地點後，由潘瑞樺、楊吉龍及易智慧等人前去領取，復轉交
    於詐騙集團之其他分子。同年2月某日起，具有常業詐欺犯
    意聯絡之戴銘耀、陳鵬偉 (此2人亦由貴院以95年度訴字第
    1444號審理中)、丁○○、甲○○、丙○○等人見報載「應
    徵外務員」之廣告，即應徵加入集團成為收購人頭帳戶之外
    務員，並依張萬子、潘瑞樺等人之指示收購「曾皇鈞」、「
    陳奕璋」、「陳泓霖」等人帳戶，每收購一帳戶，並可向張
    萬子等人獲取1,000元之報酬。張志龍詐騙集團之成員，並
    向陳凱明及附表所示之人以「中獎通知」「佯稱友人借款」
    「電話恐嚇詐騙」「信用貸款」「佯稱負債整合」「色情詐
    騙」「中華電信退費」「信用卡未繳款」「網路援交」等方
    式使人陷於錯誤，而依指示匯款共計3千3百餘萬元。嗣於95
    年6月2日，經本署檢察官核發拘票交由警方在 (1)台北市○
    ○區○○路3段38巷5-3號，將張志龍、張萬子、張銘祥拘提
    到案，搜索扣得張志龍所持有之行動電話共8支、筆記本1本
    、人頭金融存摺3本、金融卡13張、電信SIM卡6張、客戶本
    票14張，現金新台幣二十萬元、大陸地區臨時通行證等物；
    搜索扣得張萬子所持有之行動電話1支、筆記本1本、人頭金
    融存摺5本、金融卡5張、寄貨存根25張，匯款單23張、電腦
    主機1台等物；搜索扣得張銘祥所持有之行動電話3支、光碟
    10片，匯款單21張、存款單5張，人頭金融存簿2本，金融卡
    3張，電腦主機1台等物。(2)在台北縣鶯歌鎮○○里○○街
    11-8號8樓，將潘瑞樺、劉子敬拘提到案，並搜索扣得潘瑞
    樺所持有之行動電話4支、電信SIM卡4張，人頭金融存摺14
    本、金融卡12張，帳冊3本，身分證影本12張、印章10枚，
    現金新台幣9萬8千5百元等物；搜索扣得劉子敬所持有之行
    動電話2支，金融卡1張，現金新台幣4千9百元等物。
    (3)台北縣板橋市○○街53巷23號9樓，將戴銘耀拘提到案，
    並搜索扣得戴銘耀所持有之行動電話2支。(4）桃園縣八德
    市○○路○段428巷17弄4號4樓，將楊吉龍及易智慧拘提到案
    ，並搜索扣得楊吉龍所持有之人頭帳戶金融存摺5本，行動
    電話3支、提款卡1張等物。
二、案經臺南市警察局報告偵辦。
             證據並所犯法條
一、證據清單及待證事實
┌──┬─────────────┬───────────────────────┐
│編號│證    據    名    稱      │   待    證    事    實                       │
├──┼─────────────┼───────────────────────┤
│1   │被告丁○○於警詢及偵查中  │ 被告丁○○曾依「高先生」 (即另案被告張萬子)之│
│    │之自白                    │ 指示，收購「曾皇鈞」等四人之金融機構帳戶，每 │
│    │                          │ 收購一帳戶，被告可獲得1000元之報酬。         │
├──┼─────────────┼───────────────────────┤
│2   │被告甲○○於警詢及偵查中  │ 被告甲○○曾依「高先生」 (即另案被告張萬子)之│
│    │之自白                    │ 指示，收購金融機構帳戶，每收購一帳戶，可獲得 │
│    │                          │ 1000元之報酬。                               │
├──┼─────────────┼───────────────────────┤
│3   │被告丙○○於偵查中之供述  │ 被告丙○○曾看報紙應徵外務員之工作。         │
├──┼─────────────┼───────────────────────┤
│4   │證人張萬子偵查中之具結證述│ 張萬子曾指示外務員即被告丙○○、甲○○、黃詠 │
│    │                          │ 欽等人收購人頭帳戶之事實，其中扣案之台新銀行 │
│    │                          │ 金融卡係由被告丙○○所收購之物。             │
├──┼─────────────┼───────────────────────┤
│5   │證人張志龍之具結證述      │ 全部之犯罪事實                               │
├──┼─────────────┼───────────────────────┤
│6   │證人張銘祥之具結證述      │ 全部之犯罪事實                               │
├──┼─────────────┼───────────────────────┤
│7   │證人潘瑞樺之具結證述      │ 全部之犯罪事實                               │
├──┼─────────────┼───────────────────────┤
│8   │證人劉子敬之具結證述      │ 全部之犯罪事實                               │
├──┼─────────────┼───────────────────────┤
│9   │證人楊吉龍之具結證述      │ 全部之犯罪事實                               │
├──┼─────────────┼───────────────────────┤
│10  │證人陳鵬偉之具結證述      │ 陳鵬偉向潘瑞樺應徵成為該集團收購帳戶之外務員 │
│    │                          │ ，負責收取並寄送人頭帳戶至指定地點，每收購一 │
│    │                          │ 人頭帳戶可獲取1,000元之報酬之事實。          │
├──┼─────────────┼───────────────────────┤
│11  │證人戴銘耀之自白與證述    │ 戴銘耀向潘瑞樺應徵成為該集團收購帳戶之外務員 │
│    │                          │ ，負責收取並寄送人頭帳戶至指定地點，每收購一 │
│    │                          │ 人頭帳戶可獲取1,000元之報酬之事實。          │
│    │                          │                                              │
├──┼─────────────┼───────────────────────┤
│12  │證人陳奕璋之證述          │ 陳奕璋將其子陳泓霖所設立之中國信託商業銀行帳 │
├──┼─────────────┤ 戶帳戶 (帳號0000000000000000)交付予自稱「阿祥│
│13  │證人陳泓霖之證述          │ 」之人，嗣該自稱「阿祥」之人將上開帳戶交由詐 │
├──┼─────────────┤ 騙集團成員使用，致使被害人陳凱明因而陷於錯誤 │
│14  │被害人陳凱明之指述        │ 而匯款3000元至前揭帳戶之事實                 │
├──┼─────────────┤                                              │
│15  │中國信託銀行歷史交易查詢資│                                              │
│    │料                        │                                              │
├──┼─────────────┤                                              │
│16  │中國信託銀行「陳泓霖」開戶│                                              │
│    │資料                      │                                              │
├──┼─────────────┤                                              │
│17  │交易明細單影本2張         │                                              │
├──┼─────────────┼───────────────────────┤
│18  │附表一所示84名被害人之警詢│ 被害人遭他人以「電話通知中獎」、「佯稱親友借 │
│    │中之指述                  │ 款」、「電話恐嚇」、「網路援交」等方式詐騙， │
├──┼─────────────┤ 並依詐騙集團分子之指示將款項匯入人頭帳戶之事 │
│19  │詐騙案件案件詳細資料      │ 實。                                         │
├──┼─────────────┤                                              │
│20  │受理詐騙案件帳戶通報警示、│                                              │
│    │詐騙電話斷話簡便格式表    │                                              │
├──┼─────────────┤                                              │
│21  │匯款單據或交易明細表      │                                              │
├──┼─────────────┼───────────────────────┤
│22  │中華電信資料查詢單1份     │  0000000000之行動電話之申請人為許雅玉，即為被│
├──┼─────────────┤  告丙○○之配偶，被告丙○○以上開電話與張萬子│
│23  │法務部個人基本資料查詢單1 │  所持用之行動電話0000000000之電話聯絡，並依張│
│    │份                        │  萬子之指示收購「陳泓霖」之中國信託銀行帳戶；│
├──┼─────────────┤  「陳奕璋」之台新銀行、華南銀行帳戶之事實    │
│24  │95年度乙○朝學監字第00796 │                                              │
│    │號監察書監聽譯文1份 (時間 │                                              │
│    │：95年5月22日至95年6月1日 │                                              │
│    │)                         │                                              │
├──┼─────────────┼───────────────────────┤
│25  │如事實欄所載之扣案物及照片│  張志龍等人用以互相聯絡收購人頭帳戶之多張行動│
│    │                          │  電話及多張電信SIM卡、收購帳戶所得之存摺及提 │
│    │                          │  款卡、印章、身分證影本、提領詐騙款項所用之存│
│    │                          │  摺及提款卡、載有人頭帳戶之帳號、密碼之筆記本│
│    │                          │  、匯款予收購帳戶外務員之匯款單、寄送人頭帳戶│
│    │                          │   之寄貨存根等物，經警方搜索查扣在案之事實   │
└──┴─────────────┴───────────────────────┘
二、按行為後法律有變更者，適用行為時之法律。但行為後之法
    律有利於行為人者，適用最有利於行為人之法律。刑法第2
    條第1項定有明文。又有關新舊法之比較，應就罪刑有關之
    共犯、未遂犯、想像競合犯、牽連犯、連續犯、結合犯以及
    累犯加重，自首減輕暨其他法定加減原因與加減例等一切情
    形，綜其全部罪刑之結果而為比較 (最高法院95年第8次刑
    事庭會議決議參照)。本件被告丁○○、甲○○、丙○○行
    為後，刑法第340條常業詐欺罪及同法第56條連續犯之規定
    ，業於94年2月2日刪除，並於95年7月1日施行，刪除前刑法
    第340條之常業詐欺罪之法定本刑為1年以上7年以下有期徒
    刑，得併科5萬元以下之罰金。然於該罪刪除後，相同之犯
    行應依正犯之詐騙行為分別成立數個刑法第339條第1項之普
    通詐欺取財罪，並應數罪併罰。依刑法第51條第5款定其應
    執行之刑，而不得將新舊法割裂適用，一方面依新法論以普
    通詐欺取財罪，另方面又依舊法適用常業犯論以一罪而加重
    其刑。而刑法第339條第1項普通詐欺罪之法定刑為5年以下
    有期徒刑、拘役或科或併科1千元以下罰金，故詐欺行為如
    有二次以上，依數罪併罰之結果，累加可訂之執行刑為10年
    以下有期徒刑，較諸修正前常業詐欺之法定最重本刑7年為
    重。經綜合比較新舊法之結果，以適用修正前之常業詐欺罪
    對被告較有利。是核被告丁○○、甲○○、丙○○所為均係
    犯修正前刑法第340條之常業詐欺罪，被告3人與另案被告張
    志龍等人具有犯意之聯絡及行為之分擔，請論以共同正犯。
三、本件被告丁○○、甲○○、丙○○所為核與貴院95年度訴字
    第1444號之被告張志龍等9人所為為數人共犯一罪，為刑事
    訴訟法第7條第2款之相牽連案件，爰依刑事訴訟法第265條
    第1項追加起訴。
    此  致
臺灣臺南地方法院
中    華    民    國    96    年    3     月    26    日
                              檢察官 郭文俐
本件證明與原本無異
中    華    民    國    96    年    4     月    11    日
                              書記官 葉安慶
所犯法條：
修正前刑法第340條
以犯第三百三十九條之罪為常業者，處一年以上七年以下有期徒
刑，得併科五萬元以下罰金。


司法院資訊處製作；財團法人民間司法改革基金會備份。
